【裁判字號】    88,訴,407
【裁判日期】    890303
【裁判案由】    盜匪
【裁判全文】
臺灣高雄地方法院刑事判決                          八十八年度訴字第四七號
    公  訴  人  臺灣高雄地方法院檢察署檢察官
    被      告  己○○
    被      告  庚○○
    被      告  戊○○
    被      告  甲○○
    被      告  乙○○
    右五人共同
    選任辯護人  熊碧雄
    被      告  辛○○
    右一被  告
    指定辯護人  本院公設辯護人  丁○○
右列被告等因盜匪案件，經檢察官提起公訴（八十七年度偵字第一六六二八號、偵續
一字第二五號），本院判決如左：
    主  文
己○○、庚○○、戊○○、甲○○、乙○○及辛○○均無罪。
    理  由
一、公訴意旨：被告己○○與辛○○於民國八十四年十一月二十八日下午，共同持由
    己○○所簽發，發票日為八十五年二月二十八日，付款人為台灣土地銀行前鎮分
    行，面額新台幣（下同）二十萬元之遠期支票乙紙，在高雄縣田寮鄉○○○號○
    路旁之「憶難忘檳榔攤」前，向丙○○借得二十萬元。惟該支票經丙○○於同年
    四月九日向高雄縣田寮鄉農會提示，竟遭退票，丙○○乃到戶政事務所申請己○○之戶籍謄本，準備向法院聲請對己○○之房地進行假扣押，己○○擔心事為其
    夫知悉，乃與辛○○共同設局，於八十五年五月十三日上午，由己○○打其所有
    之0000000號電話給丙○○之000000000號呼叫器，再由丙○○
    向己○○聯絡，己○○告丙○○以：請丙○○將該支票帶至伊家，換取所借之二
    十萬元。丙○○不疑有詐，乃於當日下午四時許，至己○○位於高雄市○鎮區○○路六十八巷十二號四樓住處，欲向己○○取回其欠款，詎丙○○一進己○○屋
    內，即遭事先埋伏之己○○、戊○○、庚○○、甲○○、乙○○等人圍住，由己○○、戊○○分持木棍與鐵棍，庚○○則手持寶特瓶，甲○○則以手推，乙○○
    則以煙灰缸共同以暴力毆打丙○○，丙○○欲逃走，又為己○○及及戊○○捉回
    ，且己○○、戊○○二人並將丙○○按於地上，且共同將丙○○口袋內前開支票
    搶走，己○○、戊○○得手後，由己○○打電話給辛○○，向之請教下一步動作
    。辛○○終於到達現場後，始將丙○○帶離現場。因認被告己○○、戊○○、庚○○、甲○○、乙○○及辛○○等六人共同涉犯懲治盜匪條例第五條第一項第一
    款之罪嫌。
二、公訴人認被告六人涉犯右揭罪嫌，無非以被告己○○、辛○○確有於八十四年十
    一月二十八日，至高雄縣田寮鄉○○○號○路旁之「憶難忘檳榔攤」，向告訴人
    丙○○借得二十萬元，有現場證人即賣檳榔之李寶美於偵訊中結證屬實。且告訴
    人丙○○確於被告己○○之住處被打，復經被告辛○○於偵訊及本院供稱：有看
    到丙○○額頭有擦傷等語在卷可憑；再依被告戊○○上述供稱：我於八十五年五
    時四十分左右，到達我妹妹己○○住處，一進門見丙○○被妹妹己○○、庚○○
    、甲○○、乙○○欲將他送往警察局，約過幾分鐘後，我妹妹叫吾姊打電話給辛○○，吾哥戊○○後來才到，姊姊才打電話給辛○○；再依被告庚○○稱：我聽
    到丙○○在罵「幹你娘」，我才出來，因為我姊姊（己○○）從國外回來，幾個
    人在樓上喝酒，我感冒沒有喝酒，後來我哥哥戊○○聽到了，才拉丙○○出來。
    又依被告辛○○之供稱：我到現場，看見四個女人乙○○、甲○○、庚○○、己○○，我到己○○家時，在電梯遇到戊○○，然後一齊到己○○家裏，看到四個
    女人坐在客廳椅子上，．．．。則案發當日，被告乙○○、甲○○、庚○○、己○○有在現場應可確定。又據被告己○○稱：八十五年五月多，我從國外回來，
    有一天我妹妹庚○○打電話給丙○○的呼叫器，結果丙○○跑到我家大罵，．．
    ．然後就與我拉扯，．．．。被告庚○○亦稱：八十五年五月十三日，我用己○○家裏的電話打呼叫器給丙○○，．．．他就直接到己○○的家裏當時我原來在
    房間，我聽到丙○○在在罵．．．。被告甲○○辯稱：我到己○○家裏，看到己○○與丙○○打架，己○○哭著告訴我說：丙○○向她要錢，．．．。據此，被
    害人丙○○所以到被告己○○之住所，乃因被告己○○授意庚○○聯絡被害人丙○○所致，而丙○○亦是依通知到庚○○家向渠要錢，非被害人無故至被告家裏
    。再據己○○所提出之安泰內外骨專科醫院八十五年五月二十八日之診斷證明書
    乙份，其內記載：額部頭皮血腫、右胸瘀血８×５ｃｍ、右前臂瘀血２５×８ｃ
    ｍ、左腹部瘀血７×４ｃｍ、右腰側瘀血８×８ｃｍ等。惟依常情觀之，如上記
    載之傷勢，應受多大之傷害？以被告四人之身材、體力，被害人丙○○縱真對被
    告己○○非禮，豈能致之？該傷單為被告等偽造，事理至明。再就被告辛○○於
    事前即與被告己○○持該支票向丙○○借錢，其與被告己○○等態度曖昧，事後
    又由己○○通知其到場，故被害人丙○○稱：此事乃被告等事先設局，非無理由
    。被告等之辯詞，前後矛盾，內容不一，其事先串證至為明顯。反觀被害人丙○○說詞前後一貫，又提出杏和綜合醫院八十五年五月十五日之驗傷乙紙及高雄縣
    田寮鄉農會帳號00000－0－0號之活期存款存摺乙本，其內記載有八十五
    年四月九日，票號0000000，帳號九一四－二，發票日為八十五年二月二
    十八日，付款人為台灣土地銀行前鎮分行，面額二十萬元之支票提示記錄，有該
    傷單乙紙、存摺及其支票影本與退票理由單各乙紙附卷為證。其稱：被被告等合
    力搶走其身上之支票乙紙，應可採信等情為其論罪之依據。
三、訊據被告己○○等六人均堅決否認有右揭盜匪犯行，被告己○○辯稱：當日原請
    其兄戊○○至其住處，準備去新興市場購物，出門前告訴人進來罵伊為何帶他老
    婆去田寮，並拉扯其衣裙，伊乃持高跟鞋敲打告訴人，原本在樓上的庚○○及鄰
    居乙○○、甲○○等人聞聲下來查看，只有庚○○有打告訴人，戊○○後來才進
    門，其等均未搶告訴人的支票等語；被告庚○○辯稱：當日是聽到爭吵聲才下來
    ，見告訴人拉扯其姐己○○，才持寶特瓶打告訴人，並未搶其支票等語；被告戊○○辯稱：當日己○○聯絡伊欲外出購物，到達後，見告訴人被己○○、庚○○
    、甲○○及乙○○等人欲送警局，後來辛○○到場表示大家都是朋友，才未將告
    訴人送警，並不知道支票之事等語；被告甲○○辯稱：伊見丙○○拉扯被告己○○，始出手推他，要他住手，並不知他與己○○之衝突，也沒有搶支票；被告乙○○辯稱：並不知道支票的事，只是在旁勸架等語；被告辛○○則辯稱：伊是接
    獲庚○○電話通知，始得知丙○○在己○○住處與己○○等人發生爭執之事，到
    場後，只見丙○○坐在客廳椅子上，伊帶丙○○下樓時，有向其表示是否要就醫
    ，但丙○○說不用，即自行離去等語。
四、按認定犯罪事實應憑積極證據，此為刑事訴訟法第一百五十四條所明定，倘積極
    證據不足以為不利於被告事實之認定時，即應為有利被告之認定，更不必有何有
    利被告之證據；而告訴人之告訴，本以使被告受刑事訴追為目的，故其陳述是否
    與事實相符，自應調查其他證據，以資審認。分別經最高法院三十年上字第八一
    六號及五十二年度台上字第一三００號判例要旨著有明文可資參照。而所謂「積
    極證據足以為不利被告事實之認定」，根據同院七十六年台上字第四九八六號判
    例要旨，係指據為訴訟上證明之全盤證據資料，在客觀上已達於通常一般之人均
    不致於有所懷疑、而得確信被告確曾犯罪之程度；若未達到此一程度，而有合理
    懷疑之存在時，即無從為有罪之確信。
五、經查，告訴人丙○○固於偵訊及本院審理中堅指被告甲○○、乙○○、辛○○有
    共同設局毆打其成傷後，搶其身上支票之犯行，然告訴人於八十五年九月六日偵
    訊中自承案發當時除其本人及被告己○○、庚○○、戊○○、甲○○及乙○○等
    五人在場外，並無其他證據（見八十五年偵字第一八七五七號偵查卷第二十六頁
    正面），而告訴人雖提出其所有之高雄縣田寮鄉農會活期儲蓄存款存摺影本，證
    明其曾於八十五年四月九日經高雄縣田寮鄉農會代收提示己○○簽發，付款人為
    土地銀行前鎮分行，面額二十萬元之支票而未獲兌現取回該張退票，惟此亦僅足
    以證明告訴人曾持有此張支票之事實，尚無從直接證明該支票已遭被告等人強取
    之犯罪事實，又證人李寶美先後於八十六年七月二十一日及八十七年六月二十三
    日偵訊中證稱：因其在田寮工地附近開設憶難忘檳榔攤而認識被告己○○、辛○○、丙○○等人，八十四年十一月二十八日下午有看見己○○、辛○○持二十萬
    元支票向丙○○借錢，至於事後搶支票及現金四萬五千元糾紛之事，伊並不清楚
    （見八十五年度偵續字第二三七號卷第二十七頁），當天丙○○要拿票去換錢時
    ，他有告訴我，丙○○晚上打電話告訴我說他到己○○加被打，他有喊救命，後
    來他要回來時有遇到辛○○這是丙○○告訴我的，我不在場（見八十七年度偵續
    字第二五號卷第二一頁），觀之證人李寶美上開證詞，至多僅足以證明被告己○○、辛○○持支票向告訴人調現之事實，尚難據以認定告訴人指訴被告己○○等
    六人搶取告訴人持有支票及現金之佐證。再者，告訴人於案發後向高雄市政府警
    察局前鎮分局提出告訴初訊時（八十五年五月十四日），乃指稱：是己○○之三
    兄戊○○趁機搶走我口袋內之四萬五千元及前鎮土地銀行面額二十萬元支票乙張
    且強迫其簽名捺印在一張便條紙上，惟於警訊複訊時（八十五年七月三日）則改
    稱：係己○○動手搜取口袋之支票及四萬五千元，於偵訊中（八十六年一月二十
    一日）又指稱係己○○將支票搶走（見八十六年度偵續字第二三七號偵查卷），
    本院審理中則陳稱：戊○○把我壓在地下，戊○○、己○○趁機拿我口袋中的支
    票及現金四萬五千元，我不知道最後被誰拿走（見本院八十八年十月六日訊問筆
    錄）。由上足見，告訴人就支票一張及現金四萬五千元究被何人搶走或取走，前
    後供述不一，非無瑕疵可指。且告訴人既稱被告己○○等人案發當天係通知其前
    往己○○住處以支票換錢，衡情告訴人既期待被告己○○將以現金清償二十萬元
    票據債務，何以猶須攜帶高達四萬五千元之現金前往案發現場？因此，告訴人指
    訴之真實性，殊堪懷疑。第查，告訴人先於警訊中指稱：「被告戊○○持木棍及
    鐵棍毆打我，另二名不知名女子持玻璃煙灰缸毆打我」、「被一陣毆打後，我即
    昏倒不醒人事，直到辛○○到來才把我叫醒... 隨後辛○○陪我至樓下，我自行
    攔計程車至杏和醫院就醫」等語（見警卷），經查，該二名不知名之女子，係被
    告庚○○及乙○○，告訴人於警訊中並未曾指認被告甲○○及辛○○有共同參與
    上開犯行至明，第一次偵訊時亦陳稱：「至於甲○○只是證人，沒有打我」（見
    八十五年度偵字第一八七五七號偵卷第二十五頁背面），嗣於本院調查程序中則
    改稱：主要是甲○○及乙○○用煙灰缸及垃圾筒打我（見本院八十八年十月六日
    訊問筆錄）。再以，告訴人亦稱案發當天是被告己○○約告訴人到其住處，其遭
    被告己○○等人毆打時，辛○○並不在場，事後辛○○經庚○○聯絡到場，復要
    其等好好講，不要鬧到警局，並陪同告訴人至樓下攔車等情，茍被告辛○○真有
    與被告己○○等人共同設局謀議強盜，焉有得財後仍護送告訴人離開現場之理？
    而本院訊之告訴人為何被打昏了還知己○○打了二次電話給辛○○請教下一步應
    如何處理？告訴人答稱：因為後來我自己醒來，我不知隔了多久時間醒來就坐在
    客廳椅子上等情（見本院八十八年十月六日訊問筆錄），亦與告訴人於警偵訊中
    所供係被告辛○○到場後始將之叫醒之情節不合，是告訴人丙○○對於被告等六
    人之上開指述，多有矛盾齟齬，顯有重大瑕疵，其真實性洵非無疑，尚難遽予採
    酌為不利被告之事證，而就其他方面調查，又無得採為認定被告等人犯罪事實之
    積極證據，揆諸前揭說明，自應為無罪之諭知。至被告己○○、庚○○、戊○○
    、甲○○、乙○○等五人涉嫌共同傷害告訴人之犯罪事實，則業經告訴人撤回告
    訴，經檢察官以八十五年度偵字第一八七五七號不起訴處分，告訴人不服聲請再
    議，經台灣高等法院高雄分院檢察署檢察長駁回確定，此有八十六年度議字第六
    七二號命令在卷可稽（見八十六年度偵續字第二三七號偵查卷第一一頁背面），
    附此敘明。
據上論斷，應依刑事訴訟法第三百零一條第一項，判決如主文。
中      華      民      國    八十九    年      三      月      三      日
                                  臺灣高雄地方法院刑事第二庭
                                      法  官    蘇姿月
右正本證明與原本無異。
如不服本判決，應於判決送達後十日內，向本院提出上訴狀。
                                      書記官    吳韻芳
中      華      民      國    八十九    年      三      月      四      日


司法院資訊處製作；財團法人民間司法改革基金會備份。
